【裁判字號】    88,訴,322
【裁判日期】    890316
【裁判案由】    偽造有價證券
【裁判全文】
臺灣花蓮地方法院刑事判決                          八十八年度訴字第三二二號
    公  訴  人  臺灣花蓮地方法院檢察署檢察官
    被      告  丙○○
    被      告  乙○○
    共      同
    選任辯護人  林武順
右列被告因偽造有價證券案件，經台灣花蓮地方法院檢察署檢察官提起公訴（八十八
年度偵字第二四九五號、三０九四號）及請求併辦（八十八年度偵字第二九七二號）
，本院判決如左：
    主  文
丙○○連續意圖供行使之用而偽造有價證券，處有期徒刑參年陸月。
偽造本票（發票人為馮振榮、劉復興、甲○，發票日為中華民國八十六年九月二十五
日，到期日為八十六年十月二十五日，票面金額為新台幣伍拾玖萬肆仟陸佰陸拾元）
上之「甲○」署押及印文各壹枚均沒收。
乙○○無罪。
    事  實
一、丙○○前曾於民國（下同）八十七年五月間因偽造有價證券案件，經本院以八十
    七年度訴字第八二號判處有期徒刑三年三月確定（當時尚未執行，目前已送監執
    行），猶不知悔改，復基於意圖供行使之用而偽造有價證券之概括犯意，連續為
    下列偽造本票行為：
（一）、丙○○因信用不佳，欲購買汽車，乃於民國（下同）八十六年九月二十五日
        經過其弟馮振榮之同意，以馮振榮名義向協新汽車股份有限公司（以下簡稱
        ：協新公司）購買自用小客車一部（車號Ｌ三－０八八二號），丙○○竟基
        於意圖供行使之用而偽造有價證券之犯意，未經甲○同意，偽造「甲○」之
        署押並盜蓋甲○之印章各一枚於本票上為共同發票人，簽發發票日期為八十
        六年九月二十五日、到期日為八十六年十月二十五日，票面金額為新台幣（
        下同）五十九萬四千六百六十元之本票一紙，持向協新公司購買上揭汽車，
        因而足以生損害於甲○。
（二）、丙○○又因其前曾向乙○○（另為無罪判決如后）陸續借貸五十萬元，而乙
        ○○得知丙○○之婆婆甲○名下有不動產，遂於八十七年十月一日前往丙○
        ○與甲○同住之花蓮市○○○街五十九號之住處（公訴人誤載為花蓮市○○
        街五十九號），要求丙○○能央請甲○開立本票作為丙○○向乙○○借款之
        擔保。丙○○竟基於意圖供行使之用而偽造有價證券之犯意，於未經甲○同
        意之下，向乙○○佯稱業經甲○同意而在上開處所內，當場以「甲○」之名
        義，簽發票號為二七七五二一號，發票日為八十七年十月一日，到期日為八
        十七年十月二十日，票面金額為五十萬元之本票一紙，而偽簽「甲○」之署
        名於上開本票，並偽按「甲○」之指印乙枚於上揭本票上，然後再於偽造後
        持交乙○○作為前開借款之擔保，因而足以生損害於甲○。嗣因乙○○於八
        十八年五月二十六日持之向本院聲請准予對甲○強制執行之本票裁定，甲○
        收受上揭裁定後始知受害。（嗣該本票業經丙○○取回後撕毀丟棄而告滅失
        ）。
二、案經被害人甲○訴請台灣花蓮地方法院檢察署檢察官偵查起訴及請求併辦。
    理  由
壹、被告丙○○部分：
一、訊據被告丙○○固坦承上揭犯罪事實（一）部份之犯行，惟矢口否認涉有上揭犯
    罪事實（二）部分之偽造本票犯行，辯稱：該張本票上「甲○」之署押及指印雖
    係其所為，但是伊都有經過甲○同意才這樣做的，這一張本票確實沒有偽造等語
    。惟查，右揭犯罪事實業據被害人甲○指訴歷歷，且經本院調閱上揭二紙本票之
    聲請本票強制執行案卷查明屬實，並有該二紙本票影本附卷可稽（按前揭事實二
    部分之本票正本業經被告撕毀丟棄而告滅失），被告所辯顯係事後飾卸之詞，不
    足採信，本件事證明確，被告犯行洵堪認定。
二、核被告丙○○所為，係犯刑法第二百零一條第一項之偽造有價證券罪。其於本票
    上偽造「甲○」署押及盜蓋印文之行為，係偽造有價證券之部分行為，其於偽造
    有價證券後，復分別持交協新汽車、乙○○做為購車及借款之擔保而予行使，該
    行使偽造有價證券之低度行為，應為偽造有價證券之高度行為所吸收，，均不另
    論罪。另被告前後所為二偽造有價證券之行為，時間緊接，所犯罪名相同，顯係
    出於概括之犯意為之，為連續犯，爰依刑法第五十六條之規定以一罪論，並加重
    其刑。爰審酌上揭諸情，並考量被告素行狀況、犯罪動機係因遭人索債而出此下
    策、目的係清償債務、犯罪手段、家境狀況不佳、教育程度尚可、所偽造本票數
    量及金額、其行為對被害人所生危害、與甲○係婆媳關係，被告犯罪後態度尚佳
    等一切情狀，量處如主文所示之刑。
三、事實欄（一）所載偽造有價證券（本票）一張暨其上「甲○」署押及印文各一枚
    ，並無積極事證證明業已滅失，應依法宣告沒收（台中地院六十一年六月份法律
    座談會結論亦採相同見解），至於犯罪事實（二）部分之本票，業經被告予以撕
    毀丟棄而告滅失（見本院八十八年十二月二十二日訊問被告筆錄），已無從沒收
    ，爰不另為沒收之諭知，附此敘明。
貳、被告乙○○部分：
一、公訴意旨略以：被告乙○○於八十七年十月一日在丙○○住處得知丙○○所偽造
    之該紙本票並未經過甲○同意，乃係丙○○所偽造者後，竟予以收受，並於八十
    八年五月二十六日，持向本院聲請准予對甲○強制執行，足以生損害於甲○，因
    認被告乙○○涉有刑法第二百零一條第二項之行使偽造有價證券罪嫌等語。
二、按犯罪事實應依證據認定之，無證據不得推定其犯罪事實。又不能證明被告犯罪
    者，應諭知無罪之判決，刑事訴訟法第一百五十四條、第三百零一條第一項分別
    定有明文。又事實之認定，應憑證據，如未能發現相當證據，或證據不足以證明
    ，自不能以推測或擬制之方法，為裁判基礎（最高法院四十年臺上字第八六號判
    例參照）。再告訴人之告訴，本以使被告受刑事訴追為目的，故其陳述是否與事
    實相符，自應調查其他證據，以資審認，苟其所為攻擊之詞，尚有瑕疵，則在此
    瑕疵未予究明以前，即不能遽採為斷罪之基礎（最高法院六十九年臺上字第一五
    三一號判決參照）。
三、本件公訴人認被告乙○○涉犯右揭罪嫌，無非以告訴人甲○之指訴及本院八十八
    年票字第五二七號民事聲請本票裁定案卷一宗等件為證，訊據被告乙○○則堅詞
    否認有行使偽造有價證券之犯行，辯稱：伊真的不知道該張本票是丙○○偽造的
    等語；其辯護人為其辯稱：依共同被告丙○○於偵查中供稱「（問：有經過你婆
    婆甲○同意否？）答：當時我婆婆在睡覺，我有向我婆婆說」云云，則該本票是
    否確為偽造，仍有存疑之處，惟被告乙○○既相信丙○○所言，且不至於憑空懷
    疑丙○○甘冒重罪而偽造其婆婆甲○名義之本票，應無違背常情之處，殊不得徒
    憑臆測而擬制被告乙○○得知該本票為偽造，再者，告訴人甲○稱：乙○○未曾
    持上開本票要求伊清償，伊甚至沒有看過那張本票等語，則被告乙○○於聲請鈞
    院裁定前未曾自告訴人甲○處得知該本票為偽造，乃屬可確定之事實。又查被告
    乙○○迄至鈞院聲請本票裁定准予強制執行後，因告訴人甲○家屬於收受法院裁
    定後，向被告乙○○質問，被告乙○○乃加以查證，始知系爭本票為偽造，乃未
    執該本票裁定向鈞院聲請強制執行，殊非得知該本票為偽造後猶聲請法院強制執
    行，是以，被告並不知系爭本票為偽造自明。經查：訊據被告丙○○供稱「（問
    ：乙○○是否知道該張本票是你偽造的？）答：乙○○他並不知道該張本票是我
    偽造的，他完全不知情，他只是說要一個保障，他並沒有要我用我婆婆甲○的名
    義來開本票，我開這張本票，乙○○並不知道是我自己開的」等語（見本院八十
    九年一月十八日訊問被告筆錄），顯見被告乙○○所辯應可採信，尚難僅憑告訴
    人甲○之指訴而遽令入罪。此外，復查無其他積極證據足資認定被告有何行使偽
    造有價證券犯行，既不能證明被告犯罪，自應為無罪判決之諭知，俾免冤抑。
據上論斷，應依刑事訴訟法第二百九十九條第一項前段、第三百零一條第一項前段、
刑法第二百零一條第一項、第五十六條、第二百零五條、罰金罰鍰提高標準條例第一
條前段，判決如主文。
中      華      民      國      八十九      年     三     月    十六    日
                                臺灣花蓮地方法院刑事庭
                                    法  官  林  國  泰
右正本證明與原本無異。
如不服本判決，應於判決送達後十日內，向本院提出上訴狀。（應抄附繕木）
                                    法院書記官
中      華      民      國      八十九      年     三     月  二十二    日
附錄本判決論罪之法律條文：
刑法第二百零一條
意圖供行使之用，而偽造、變造公債票，公司股票或其他有價證券者，處三年以上十
年以下有期徒刑，得併三千元以下罰金。
行使偽造、變造之公債票、公司股票或其他有價證券或意圖供行使之用收集或交付於
人者，處一年以上七年以下有期徒刑，得併科三千元以下罰金。


司法院資訊處製作；財團法人民間司法改革基金會備份。
